臺灣高等法院刑事判決　　　　　　　　 94年度上訴字第359號
上　訴　人　臺灣板橋地方法院檢察署檢察官
上　訴　人
即　被　告　丙○○
選任辯護人　黃德財律師
被　　　告　丁○○
被　　　告　甲○○
被　　　告　己○○
上列上訴人因被告違反槍砲彈藥刀械管制條例等案件，不服臺灣
板橋地方法院92年度訴字第818號，中華民國93年10月7日，93年
12 月14日第一審判決（起訴案號：臺灣板橋地方法院檢察署91
年度偵字第21166號），提起上訴，本院判決如下：
    主  文
原判決關於丙○○及己○○部分均撤銷。
丙○○共同意圖為自己不法之所有，以恐嚇使人將本人之物交付
未遂，處有期徒刑捌月；又未經許可持有子彈，處有期徒刑肆月
，併科罰金新臺幣參萬元，罰金如易服勞役，以銀元參佰元即新
臺幣玖佰元折算壹日，扣案之子彈壹顆沒收。應執行有期徒刑拾
月，併科罰金新臺幣參萬元，罰金如易服勞役，以銀元參佰元即
新臺幣玖佰元折算壹日，扣案之子彈壹顆沒收。
己○○共同意圖為自己不法之所有，以恐嚇使人將本人之物交付
未遂，累犯，處有期徒刑捌月。
其他上訴駁回。
    事  實
一、己○○前曾涉犯竊盜、違反毒品危害防制條例、違反槍砲彈
    藥刀械管制條例等案件，其中於民國（下同）八十九年間，
    因竊盜等案件，經本院判處有期徒刑六月（竊盜部分）、三
    月（違反槍砲彈藥刀械管制條例部分），定應執行刑為有期
    徒刑八月確定，九十年間，復因違反毒品危害防制條例案件
    ，經臺灣桃園地方法院判處有期徒刑五月確定，嗣二案徒刑
    併執行之，自九十年六月一日入監服刑，迄九十一年六月十
    六日縮刑期滿執行完畢。
二、緣丙○○於九十一年十月中旬某日，在友人甲○○任職之汽
    車拖吊公司，聽聞甲○○與其同業戊○○因拖吊生意產生嫌
    隙，適其本身先前亦曾與戊○○發生糾葛，因而心生不滿，
    丙○○遂與己○○基於恐嚇取財之犯意聯絡，於九十一年十
    月二十三日上午六時許，共同駕車往臺北縣五股鄉○○路○
    段附近，尋覓戊○○，行至同路段之國道一號中山高速公路
    橋下方，見拖吊車司機乙○○將車停放路旁，在車內駕駛座
    後之臥床上休息，丙○○、己○○二人旋下車，由丙○○逕
    行開啟沈車之駕駛座旁車門，進而登坐於該車駕駛座上，經
    詢明乙○○與戊○○之關係後，即要求乙○○將「不要太囂
    張，小心點，不然我就請阿忠吃子彈！」等語轉告戊○○，
    同時自其隨身攜帶不具殺傷力之槍枝彈匣內，取出具有殺傷
    力之九ＭＭ制式子彈一顆交予乙○○，要求乙○○將該顆子
    彈一併轉交予戊○○，其間，己○○則游走於沈車旁邊負責
    把風工作，惟不知丙○○帶有子彈。嗣丙○○告知乙○○其
    綽號為「麻仔龍」後，隨即下車與己○○共乘原車離去。乙○○於當日十時許，赴戊○○位於臺北縣五股鄉二段八八之
    一號之公司，將上情轉知戊○○，並將上開子彈轉交予戊○○。嗣於同年月二十五日及二十八日，丙○○復接續以電話
    向戊○○恫稱：「要準備五十萬元（新台幣，下同）供我使
    用，否則對你不利！」等語，並刻意詢問戊○○是否已收到
    上述子彈，同時催促戊○○儘速籌集款項，致戊○○心生畏
    懼，乃向丙○○佯稱其已備妥款項，並於翌日（即二十九日
    ），向警方報案暨提出上開子彈供警方鑑驗。而丙○○不疑
    有他，交待己○○前往戊○○之上開公司取款，己○○往取
    前，先打電話確認款項是否備齊，戊○○佯應，己○○遂於
    同年月二十九日晚間七時三十分許，偕同不知情友人丁○○
    赴戊○○上開公司處取款，旋遭現場埋伏警員逮捕當場查獲
    。
三、案經戊○○訴由臺北縣政府警察局蘆洲分局報請臺灣板橋地
    方法院檢察署檢察官偵查起訴。
    理  由
壹、有罪部分：
一、訊據上訴人即被告丙○○矢口否認有何恐嚇取財未遂及持有
    子彈之犯行，辯稱：與同事己○○駕車至臺北縣五股鄉○○
    路之高速公路橋下方，偶遇與告訴人相識之拖吊車司機乙○○，遂請乙○○將伊名片及平安符轉交予告訴人，其後伊所
    任職車行內之司機「庚○○」接獲告訴人來電，告訴人詢問
    需款項若干，「庚○○」隨口告稱五十萬元，致造成誤會，
    查獲當日己○○接獲告訴人來電，遂依告訴人所言赴查獲地
    點取款，伊並無恐嚇取財及持有子彈等語。訊據被告己○○
    矢口否認有何恐嚇取財未遂之犯行，辯稱：伊當時僅係依同
    案被告丙○○之指示，前往告訴人戊○○之公司拿取和解金
    ，並不知悉其間有恐嚇取財之情事等語；或辯稱：「庚○○
    」告知伊可赴查獲地點取款，伊依指示前往，即遭警方逮捕
    ，並無恐嚇取財情事等語，經查：
（一）上開事實，迭據告訴人戊○○於警詢、偵查、原審及本院
      指述綦詳（偵卷第十二至十三頁，第六八頁，原審卷一第
      九七至九八頁，本院卷第一六四至一六七頁），核與證人
      乙○○於警詢、偵查、原審及本院證述之情節相符（偵卷
      第十四至十五頁，第六六頁，原審卷一第九六至九七頁，
      本院卷第一○七至一○八頁），亦與被告己○○於警詢時
      供述之情節相符（偵卷第五至七頁），並有扣案子彈一顆
      ，經送鑑驗確具殺傷力，有內政部警政署刑事警察局槍彈
      鑑定書一份可資佐證（偵卷第五九至六三頁），顯見告訴
      人指訴為有依據，堪予採信。至於告訴人於本院稱：與甲○○無糾紛乙節（本院卷第一六四頁），惟查：其於原審
      稱：與甲○○有拖吊生意摩擦等語（原審卷一第六一頁）
      ，核與被告甲○○稱：與戊○○有拖吊生意糾紛等語（本
      院卷第一六七頁），被告丙○○：這是起因於戊○○與甲○○拖吊生意糾紛等語相符（原審卷二第十七頁），自應
      以告訴人戊○○於原審有證據可佐之說辭，為可採，其於
      本院稱無糾紛，與上開證據不符，不足採信，惟亦不能因
      此部分之出入，即謂告訴人之說詞全不可採，而置其他有
      證據可佐之說詞於不顧，逕為有利被告等之認定。
（二）另告訴人戊○○於原審指：乙○○拿到子彈隔天轉交，沈
      說前一天晚上麻杍龍叫他轉交的乙節（原審卷第九七頁）
      ，與其於警詢所稱：十月二十三日凌晨六時許，乙○○轉
      交等語（偵卷第十二頁反面），並與證人沈明聰所述時間
      ，不相符合，惟告訴人於原審亦指稱：早上丙○○在五股
      中山高下面，將子彈交給沈明聰等語（原審卷第六一頁末
      行至六二頁），本院以之相質，其稱：時間久了，確實時
      間忘記了，不過我於原審所謂乙○○於晚上拿到子彈，是
      指晚上十二點過後，而我們認為半夜到早上，就是隔天，
      所以乙○○早上九、十點拿給我，是隔天早上等語（本院
      卷第一六四至一六六頁），顯見其於原審（原審卷第九七
      頁）所指時間，因未詳述確切時分，且其表達方式，異於
      一般，故乍視之是有誤，惟綜合其說辭，應認與證人乙○○所述：凌晨六時收到，十時許轉交乙節，尚不違背，不
      能以告訴人時間表達不明確，未予釐清，即謂說辭有誤，
      而不可採，因此，辯護人以告訴人指訴時間之出入，据為
      有利被告之證據，尚不可採。
（三）被告己○○於本院一度指稱：警詢遭刑求，警察拿棒球棍
      ，叫我脫光，朝我下體，『由下往上敲』，是在辦公室旁
      小房間內，門是打開的，丁○○有看到等語（本院卷第一
      三○至一三一頁），惟本院隔離訊問丁○○稱：警察拿圓
      棍子，『左右打他下體』，當時我二人在同辦公室坐同排
      等語（同上卷第一三二頁），二人所述，顯然不符，是其
      所指，已然可疑，嗣被告己○○稱：捨棄調查等語（本院
      卷第一四七頁），是其所指，已然無据，不能採信。
（四）被告丙○○辯稱：未恐嚇取財，未持有子彈等語，然參諸
      其於原審稱：「‧‧‧我跟許（指告訴人）講我是『阿龍
      』，叫許不要太過份並說許上次砸我店，許就說要不然要
      怎樣，我說我路見不平要挑土來填平，然後我和許在電話
      中表態對立‧‧‧我在新五路公路橋下有碰到一個十五噸
      拖吊車司機，他說認識許，我有留名片給他，並請他轉告
      許說我有來找他，我的名片上有我的本名及綽號，不過我
      絕對沒有拿子彈給他，當時我是把名片和一個開車常用的
      平安符貼紙裝在白包裡，請那司機拿給許，我是想嚇嚇許
      ‧‧‧」等語（原審卷一第五二頁），除交付子彈改為白
      包外，其餘情節與告訴人指訴，證人沈明聰即被告己○○
      警詢所述，均相符合，足證告訴人指訴情節與事實相符，
      益顯被告丙○○所辯交付貼平安符白包等語，無非避就之
      詞，不能採信，蓋衡諸常情，平安符本即慰撫人心，豈能
      嚇人？
（五）至於被告己○○前後所辯，不相一致，已難輕信，且所謂
      庚○○者，本院傳拘無著，是其所辯即不能證明，何況與
      上開證據均不符合，其所辯均不能採信。而被告丙○○辯
      稱：子彈為何沒採指紋？為何告訴人沒做電話錄音，足證
      伊未犯案之證據均未採集乙節，此無非辦案技巧問題，並
      非法定證據，尚不得以此据為有利被告之認定，且當時未
      為之，時至今日，顯已不存，亦無從調查。
（六）另公訴意旨雖認被告丙○○係與同案被告己○○共同持有
      子彈，及甲○○、丁○○就恐嚇取財部分，亦係共犯，尚
      有誤會，理由如後述。
縱上所述，事證明確，被告丙○○，己○○犯行堪予認定。
二、核被告丙○○、己○○所為，均係犯刑法第三百四十六條第
    三項、第一項之恐嚇取財未遂罪，丙○○另犯槍砲彈藥刀械
    管制條例第十二條第四項之未經許可持有子彈罪。其二人已
    著手於犯恐嚇取財，惟未取得錢財，即為警查獲，為未遂，
    爰依刑法第二十六條前段規定減輕其刑。其二人就上開恐嚇
    取財未遂部分，有犯意聯絡與行為分擔，為共同正犯。又被
    告二人命無犯意聯絡之第三人乙○○轉交子彈與恐嚇言語部
    分之犯行，為間接正犯。另被告二人先後多次恐嚇告訴人所
    為，係為達同一目的，緊接所為之同性質行為，為接續犯，
    僅成立單一恐嚇取財未遂罪。被告丙○○所犯上開二罪間，
    犯意個別，行為互殊，應分論併罰（最高法院八十七年度臺
    上字第三二九三號判決意旨參照），公訴意旨認係牽連犯之
    裁判上一罪，尚有誤會。又被告己○○有事實欄所載之論罪
    科刑執行情形，有本院被告全國前案紀錄表一份在卷可參，
    其於受有期徒刑之執行完畢後，五年以內，再犯本案有期徒
    刑以上之罪，為累犯，應依刑法第四十七條之規定加重其刑
    ，並先加後減之。
三、不另為無罪諭知部分：
（一）公訴意旨另以：被告丙○○自九十一年十月二十三日前某
      日起即持有上開九ＭＭ制式子彈一顆乙節，惟依卷證所示
      ，固得證明被告丙○○於九十一年十月二十三日未經許可
      持有子彈，然並無何積極證據足以證明其究係自何時、何
      地起，持有該顆子彈，是尚難以推論方式認定被告丙○○
      於該日之前，即持有子彈，惟公訴意旨既認此部分與前揭
      起訴論罪部分（持有子彈罪）具有實質上一罪之關係，爰
      不另為無罪之諭知，附此敘明。
（二）公訴意旨另以：被告己○○與被告丙○○基於犯意聯絡與
      行為分擔，共同持有上開具有殺傷力之九ＭＭ制式子彈一
      顆，並於前揭時、地，由同案被告丙○○將該顆子彈交予
      乙○○，因認被告己○○涉有槍砲彈藥刀械管制條例第十
      二條第四項之未經許可持有子彈罪嫌等語。公訴人認被告
      己○○涉有未經許可持有子彈罪嫌，無非以告訴人戊○○
      之指訴、證人乙○○之證述、被告己○○之供述、扣案子
      彈及內政部警政署刑事警察局槍彈鑑定書等為據。惟訊據
      被告己○○否認涉有此部分犯行，辯稱：伊並未持有子彈
      ，亦不知丙○○持有等語，經查：被告丙○○亦未曾指陳
      被告己○○與之共犯此部分，另告訴人戊○○指訴、證人
      乙○○證述，均未指訴被告己○○有何共同持有上開子彈
      之情事（均同前引筆錄），是檢察官指有其等指訴為證，
      不無誤會，至於被告己○○於警詢時雖自承參與丙○○所
      實施之恐嚇取財未遂犯行等情，然堅稱其係於丙○○自行
      將上開子彈交予證人乙○○之後，始經由丙○○告知而獲
      悉此部分情節等語（偵卷第五頁背面、第八頁背面），亦
      不能由其警詢，遽認其涉此部分罪嫌，另扣案子彈暨內政
      部警政署刑事警察局槍彈鑑定書，固足證明被告丙○○持
      有上開子彈之事實，尚不能据以推論被告己○○確有參與
      被告丙○○持有該顆子彈之犯行，是無證據證明被告己○○涉有公訴意旨所指之此部分犯行，復查又無其他積極證
      據足以證明被告己○○有此部犯行，是不能證明其此部分
      犯行，而公訴意旨認被告己○○所涉此部分犯行與前揭起
      訴論罪之恐嚇取財未遂犯行，具有牽連犯之裁判上一罪關
      係，爰不另為無罪諭知。
四、扣案之子彈一顆，係具有殺傷力之九ＭＭ制式子彈，應依刑
    法第三十八條第一項第一款之規定宣告沒收。
貳、無罪部分：
一、公訴意旨略以：被告丁○○、甲○○與被告己○○、被告丙○○基於恐嚇取財之犯意聯絡與行為分擔，由被告己○○及
    同案被告丙○○實施前揭事實欄所載之恐嚇取財犯行外，被
    告甲○○並於九十一年十月二十九日晚間七時三十分許，帶
    領被告己○○、丁○○赴上開告訴人公司取款，被告甲○○
    先行離開後，由被告己○○、丁○○向告訴人取款，旋為警
    當場查獲而未能得逞，因認被告甲○○、丁○○涉有刑法第
    三百四十六條第三項、第一項之恐嚇取財未遂罪嫌等語。
二、按犯罪事實應依證據認定之，無證據不得推定其犯罪事實；
    又不能證明被告犯罪者，應諭知無罪之判決；刑事訴訟法第
    一百五十四條第二項、第三百零一條第一項分別定有明文。
    次按所謂證據，係指直接間接足以證明犯罪行為之一切證人
    、證物而言；且事實之認定，應憑證據，如未能發現相當證
    據，或證據不足以證明，自不能以推測或擬制之方法，以為
    裁判基礎，再按認定不利於被告之事實，須依積極證據，苟
    積極證據不足為不利於被告事實之認定時，即應為有利於被
    告之認定，更不必有何有利之證據，最高法院三十年上字第
    八一六號判例意旨可資參照。末按刑事訴訟上證明之資料，
    無論其為直接或間接證據，均須達於通常一般之人均不致有
    所懷疑，而得確信其為真實之程度，始得據為有罪之認定，
    若其關於被告是否犯罪之證明未能達此程度，而有合理懷疑
    之存在，致使無從形成有罪之確信，根據「罪證有疑，利於
    被告」之證據法則，即不得遽為不利被告之認定，最高法院
    三十年上字第一二八號、四十年台上字第八六號、七十六年
    度臺上字第四九八六號著有判例可參。
三、公訴人認被告甲○○、丁○○涉有恐嚇取財未遂罪嫌，無非
    以告訴人戊○○之指訴、證人乙○○之證述、被告己○○之
    供述、扣案子彈及內政部警政署刑事警察局槍彈鑑定書等為
    據。惟訊據被告甲○○、丁○○二人均堅決否認涉有此等部
    分犯行，被告甲○○辯稱：伊對於本案並不知情，亦未參與
    本案，更無向告訴人恐嚇取財之情事等語；被告丁○○辯稱
    ：伊當時僅係陪同己○○前往，並不知己○○赴該址取款之
    原因，亦未參與恐嚇取財之犯行等語。
四、經查：
（一）被告丁○○部分：被告丙○○未曾指被告丁○○涉案，而
      被告己○○於警詢時雖自承參與嚇取財犯行，丁○○並與
      之同往取財等情，然一再供稱：被告丁○○僅於查獲當日
      適搭乘其車前往查獲地點，並不知悉其中內情等語（偵卷
      第七頁、原審卷一第四二至四三頁，第六三頁），另告訴
      人戊○○及證人乙○○亦未指陳被告丁○○涉案，均未指
      訴被告丁○○有何共同恐嚇取財犯行之情事，是公訴人認
      上開證據足證被告丁○○涉案，尚有誤會。此外，殊不能
      以被告丁○○陪同被告己○○，即認與之有犯意聯絡，或
      行為分擔。
（二）被告甲○○部分：被告己○○於警詢固稱：於九十一年十
      月二十二日曾聽聞甲○○與丙○○共同謀議對告訴人恐嚇
      取財五十萬元，嗣翌日甲○○查探前往告訴人公司之路線
      後，旋帶同其與丙○○赴告訴人公司現場，旋自行離去等
      語，惟其後，已推翻上開說辭，且被告己○○此部分供述
      ，已與起訴之犯罪情節不符，亦與被告丙○○供述完全不
      符（原審卷一第五二至五三頁），是被告己○○上開警詢
      說辭，已有瑕疵可指，且無證據可佐，尚難憑此有瑕疵之
      單一供述，遽認被告甲○○亦參與前揭恐嚇取財犯行。另
      告訴人戊○○及證人乙○○指訴，均未明確指訴被告甲○○有何共同恐嚇取財犯行。
（三）另扣案子彈暨內政部警政署刑事警察局槍彈鑑定書，亦僅
      能證明被告丙○○犯恐嚇取財未遂之事實，惟無以之推論
      被告丁○○及甲○○亦有參與，是無證據足明被告丁○○
      及甲○○涉有公訴意旨所指之恐嚇取財未遂犯行，復查無
      其他積極證據足以證明被告丁○○有此犯行，揆諸前揭說
      明，應諭知無罪。
參、撤銷及維持之理由：
一、被告丙○○及己○○部分，原審以事證明確，予以論罪科刑
    ，固非無見，惟有關證人乙○○轉告告訴人之時間，為二
    十三日當日，原判決誤認為翌日，有關被告己○○被指持
    有子彈部分，公訴人認係與有罪部分為裁判上一罪關係，應
    不另為無罪諭知，原判決逕為無罪諭知，均有未洽，被告丙○○執陳辭上訴，否認犯行，為無理由，檢察官就被告己○○部分上訴意旨認：被告己○○詳述丙○○持有子彈數目，
    且與丙○○共同持交乙○○，足證被告己○○共同持有子彈
    等語，然被告己○○於警詢已明白陳述：事後知悉被告丙○○持有子彈等語（偵卷第八頁反面），而證人乙○○並未指
    陳被告己○○共同持交子彈，是檢察官所指顯有誤會，其上
    訴亦無理由，惟原判決此部分既有上述瑕疵可指，即屬不能
    維持，應由本院撤銷改判。爰審酌被告丙○○、己○○犯罪
    之動機、目的、手段及犯罪後猶飾詞狡辯等一切情狀，分別
    量處如主文第二、三項所示之刑，被告丙○○並定其應執行
    之刑，同時就其罰金刑部分諭知易服勞役之折算標準。
二、被告甲○○、丁○○部分，原審以不能證明犯行，諭知無罪
    之判決，核無不合。檢察官上訴意旨以：丁○○一同取款，
    据告訴人稱：被告甲○○向告訴人稱：錢準備好了沒等語，
    足證其二人係恐嚇取財共犯等語，惟查：卷內並無告訴人指
    被告甲○○對其稱錢準備好了沒？之資料，是檢察官所指尚
    有誤會，至於被告丁○○部分，不能以同往之事推論其犯行
    ，已如前述，是檢察官此部分上訴，為無理由，應予駁回。
據上論斷，應依刑事訴訟法第三百六十九條第一項前段、第三百
六十四條、第三百六十八條、第二百九十九條第一項前段，槍砲
彈藥刀械管制條例第十二條第四項，刑法第二十八條、第三百四
十六條第三項、第一項、第二十六條前段、第四十七條、第五十
一條第五款、第三十八條第一項第一款、第四十二條第二項、第
十一條前段，罰金罰鍰提高標準條例第一條前段、第二條，現行
法規所定貨幣單位折算新臺幣條例第二條，判決如主文。
本案經檢察官鄭龍照到庭執行職務。
中　　華　　民　　國　　94　　年　　7 　　月　　26　　日
　　　　　　　　　刑事第二十一庭審判長法　官　溫耀源
　　　　　　　　　　　　　　　　　　  法　官　吳  燦
　　　　　　　　　　　　　　　　　　  法　官　周政達
以上正本證明與原本無異。
如不服本判決，應於收受送達後十日內向本院提出上訴書狀，其
未敘述上訴之理由者並得於提起上訴後十日內向本院補提理由書
（均須按他造當事人之人數附繕本）。
                                      書記官  陳菊珍
中　　華　　民　　國　　94　　年　　7 　　月　　26　　日
附錄：本案論罪科刑法條全文
刑法第三百四十六條：
意圖為自己或第三人不法之所有，以恐嚇使人將本人或第三人之
物交付者，處六月以上五年以下有期徒刑，得併科一千元以下罰
金。
以前項方法得財產上不法之利益，或使第三人得之者，亦同。
前二項之未遂犯罰之。
槍砲彈藥刀械管制條例第十二條第四項：
未經許可，製造、販賣或運輸子彈者，處一年以上七年以下有期
徒刑，併科新台幣五百萬元以下罰金。
未經許可，轉讓、出租或出借子彈者，處六月以上五年以下有期
徒刑，併科新台幣三百萬元以下罰金。
意圖供自己或他人犯罪之用，而犯前二項之罪者，處三年以上十
年以下有期徒刑，併科新台幣七百萬元以下罰金。
未經許可，持有、寄藏或意圖販賣而陳列子彈者，處五年以下有
期徒刑，併科新台幣三百萬元以下罰金。
第一項至第三項之未遂犯罰之。
